【裁判字號】    96,訴,90
【裁判日期】    970402
【裁判案由】    違反槍砲彈藥刀械管制條例等
【裁判全文】
臺灣基隆地方法院刑事判決                96年度訴字第90號
公  訴  人  臺灣基隆地方法院檢察署檢察官
被      告  己○○
                    現於臺灣臺北監獄附設戒治所
被      告  乙○○
上列被告因違反槍砲彈藥刀械管制條例等案件，經檢察官提起公訴
（95年度偵字第2905、3428號），本院判決如下：
    主  文
己○○、乙○○均無罪。
    理  由
一、公訴意旨略以：緣庚○○於民國（下同）85年間，向案外人
    陳如意借款，並陸續開立支票3紙，金額共新台幣（下同）4
    70000元，以擔保前開債務，嗣因庚○○無力清償，且前開3
    張支票復全數遭退票，庚○○遂於86年10月間再開立28張金
    額共415000元之本票交陳如意收執，惟庚○○仍無力清償，
    陳如意遂將前開支票及本票債權，以不詳代價轉讓予他人，
    其後該等支票及本票再全數輾轉由癸○○（另行審結）所取
    得。癸○○為順利追討前開票據債權，先後於95年6 月14日
    下午3時許及同年月16日下午3時許，夥同5至6名姓名、年籍
    不詳之成年男子，邀約庚○○至位於基隆市○○路40號之「
    米琪咖啡廳」談判債務問題，雙方未達成協議；而後癸○○
    復於同年月17日下午，亦夥同數名姓名、年籍不詳之成年男
    子，至庚○○胞兄開設在基隆市成功橋下之豬肉攤，欲找庚○○協商，惟庚○○因無力清償，遂暫時躲避癸○○，雙方
    未遇。因癸○○未追回前開債務，遂於同年月22日上午，再
    夥同辛○○（另行審結）、壬○○（本院另案審理中）、己○○、及乙○○等4人，從桃園縣桃園市分乘2輛自小客車至
    基隆市分頭尋找庚○○以追討債務。同日上午10時40分許，
    辛○○、己○○及壬○○等三人在基隆市正濱魚市場先找到
    庚○○，並禁止庚○○離去後，再由壬○○打電話通知癸○○及乙○○趕往正濱魚市場會合。眾人會合後，在庚○○提
    議下，一行人轉往就近之基隆市警察局第二分局正濱派出所
    協商債務，當時在場員警見雙方係債務糾紛，表示不便受理
    ，庚○○只得步出派出所，隨興前往位於基隆市○○區○○
    路618 號之「吃吃看海產店」用餐，惟壬○○仍步行尾隨其
    後，癸○○等4 人則駕車緩緩跟隨在後，待庚○○走進「吃
    吃看海產店」後，癸○○等5 人竟共同基於妨害庚○○自由
    離去之犯意聯絡及行為分擔，除要求庚○○儘速以行動電話
    與親友聯絡協助還錢外，其間庚○○多次要起身離開「吃吃
    看海產店」，均為癸○○等人阻擋，癸○○等人遂以此方式
    剝奪庚○○之行動自由。嗣庚○○假藉聯絡親友之機會，委
    託友人報警，警方遂於同日下午1 時30分許趕到「吃吃看海
    產店」，除救出庚○○外，並當場逮捕癸○○、辛○○、壬○○、己○○及乙○○等5人到案，因認被告等5人共同涉有
    刑法第302條第1項之妨害自由罪嫌。
二、按犯罪事實應依證據認定之，無證據不得認定犯罪事實，又
    不能證明被告犯罪或其行為不罰者，應諭知無罪之判決，刑
    事訴訟法第154條第2項、第301條第1項分別定有明文。次按
    認定不利於被告之事實，須依積極證據，茍積極之證據本身
    存有瑕疵而不足為不利於被告事實之認定，即應為有利於被
    告之認定，更不必有何有利之證據，而此用以證明犯罪事實
    之證據，猶須於通常一般人均不至於有所懷疑，堪予確信其
    已臻真實者，始得據以為有罪之認定，倘其證明尚未達到此
    一程度，而有合理性之懷疑存在，致使無從為有罪之確信時
    ，即應為無罪之判決，此有最高法院82年度臺上字第163 號
    判決、76年臺上字第4986號、30年上字第816 號等判例意旨
    可資參照。再按告訴人之告訴，係以使被告受刑事訴追為目
    的，是其陳述是否與事實相符，仍應調查其他證據以資審認
    ；即告訴人之指訴係以使被告入罪為目的，故多作不利於被
    告之陳述，自不得以其指訴為被告犯罪之唯一證據，仍必須
    調查其他證據證明告訴人之指訴與事實相符，始可採為證據
    。再被害人之陳述如無瑕疵，且就其他方面調查又與事實相
    符，固足採為科刑之基礎，倘其陳述尚有瑕疵，則在未究明
    前，遽採為論罪科刑之依據，即難認適法（最高法院52年臺
    上字第1300號、61年臺上字第3099號等判例意旨參照）。
三、公訴人認被告等涉有上開妨害自由犯行，係以：告訴人庚○○於警詢及偵查中之指訴為據。
四、按被告以外之人於審判外之言詞或書面陳述，除法律有規定
    者外，不得作為證據；被告以外之人，於偵查中向檢察官所
    為之陳述，除顯有不可信之情況者外，得為證據；又被告以
    外之人於審判外之陳述，雖不符合同法第159條之1 至第159
    條之4 之規定，但經當事人於審判程序同意作為證據，法院
    審酌該言詞陳述或書面陳述作成時之情況，認為適當者，亦
    得為證據。當事人、代理人或辯護人於法院調查證據時，知
    有第159條第1項不得為證據之情形，而未於言詞辯論終結前
    聲明異議者，視為有前項之同意，刑事訴訟法第159條第1項
    、第159條之1第1項及第159條之5 分別定有明文。告訴人庚○○於警詢及偵查中之證詞，及證人許繡惠於偵查中之陳述
    ，雖均屬傳聞證據，惟被告二人於本院準備程序及審判期日
    中均不爭執其證據能力，自得採為證據，有證據能力。
五、訊據被告己○○、乙○○固坦承與共犯癸○○、辛○○、壬○○駕車到基隆市找庚○○討債，在漁市場找到庚○○後，
    即相約至正濱派出所談論債務處理問題，之後又改往「吃吃
    看海產店」繼續討論債務之事實，惟均堅詞否認有公訴人所
    指妨害自由犯行，俱辯稱：渠等並無從正濱派出所押著庚○○去「吃吃看海產店」，到海產店後，亦未限制庚○○行動
    自由等語。經查：
  (一)證人即告訴人庚○○於95年6 月22日警詢時證稱：出派出所
    後，癸○○叫我跟他們到附近海產店談判，我不願意，他們
    就很兇大聲罵我，加上之前他們有傳恐嚇的簡訊，我害怕只
    好跟著去，路上有一人押著我，其餘4 人開車尾隨在後，到
    他們指定的「吃吃看海產店」，在店內又被控制行動，曾多
    次走到門口要離去，就被堵住門口不讓我走等語（詳95年度
    偵字第2905號偵查卷一、第55頁）；於95年7月3日檢察官偵
    訊時具結證稱：原本在派出所討論債務，後來因中午警察交
    班，請我們自己出去處理，癸○○就說去「吃吃看海產店」
    談，我只好同意跟著去，他們就叫我一直打電話，聯絡我哥
    哥來處理，一個多小時後，警察就來了。去海產店時，我左
    右各站一個人，我走快他們就走快，我走慢他們就走慢，出
    派出所後，癸○○有說如果我不處理不放過我等語（詳95年
    度偵字第2905號偵查卷一、第177頁）；於95年7月20日檢察
    官偵訊時具結證稱：一開始在派出所談債務，談了約15分鐘
    ，快中午警察說他要下班，叫我們自己去找地方談，癸○○
    就說到附近「吃吃看海產店」再談，在前往海產店中途中，
    有二個人跟在我左右，我走快他們就走快，我走慢他們就走
    慢，到了海產店，除乙○○外，其餘4 人都叫我趕快打電話
    ，但我哥哥、姐姐都不來，在海產店約一個小時警察就來了
    ，在海產店我有離開走到門口，他們就跟過來不讓我離開，
    我要出去壬○○就跟過來擋住我出去等語（詳95年度偵字第
    29 05號偵查卷二、第96頁）；於本院96年8月23日審理時具
    結證稱：在派出所討論債務約30分鐘，出派出所後，被告提
    議去海產店吃飯，我就說附近有家「吃吃看海產店」，我沒
    辦法只好一起去，因我也想把問題解決，從派出所至海產店
    途中有二人跟著我一起走，但沒有押著我，到海產店後，我
    有在海產店靠近門口的桌子打電話，打電話時，被告等人沒
    有在旁邊，也沒人攔我，但我在打電話前，曾走到門口，就
    有人跟過來等語（詳本院96年8 月23日審判筆錄），證人庚○○對於何人決定去「吃吃看海產店」討論債務、及從派出
    所前往海產店途中是幾人跟著一起走到海產店、有無強押前
    往海產店、在海產店有無被人限制行動等細節，前後證述不
    一，且證人庚○○於本院審理時亦證稱：從派出所至海產店
    、及在海產店內，均沒有想要離開，因為事情還是要處理等
    語（詳本院96年8 月23日審判筆錄），則告訴人庚○○所為
    不利於被告之指訴，並非毫無瑕疵可指，其陳述是否與事實
    相符，仍應調查其他證據以資審認。
  (二)又查證人即吃吃看海產店老闆戊○○於95年7 月20日檢察官
    偵訊時具結證稱：當天有二部車來，由乙○○、癸○○點菜
    ，我安排他們的座位，剛開始6 人坐在一起，後來就看到庚○○一直坐在另外靠店門口的桌子打電話，沒有看到庚○○
    去店外等語（詳95年度偵字第2905號偵查卷二、第98頁）；
    於本院96年7 月31日審理時具結證稱：我先安排他們的車位
    ，再帶他們就坐，入座後，有人去廁所，有人在座位上，跟
    一般來店內用餐的客人沒有不同，庚○○不是被押進來的，
    進入店後，就坐著和其他人一起吃飯，沒多久，就自己到店
    的偏門打電話，偏門有打開，且是自動門，該門可以通到店
    外，庚○○打電話時，沒有人限制他行動自由，及在旁監視
    ，因為庚○○表情很自然，在店內期間，沒有人有兇惡或激
    烈的言詞等語（詳本院96年7 月31日審判筆錄），再參以證
    人即查獲警員丙○○於本院96年7 月31日審理時證稱：是聽
    同事轉述在「吃吃看海產店」有人因討債被限制行動自由，
    因此前往海產店查案，到場後，庚○○與被告等人坐一桌正
    在吃飯及聊天，庚○○當場沒有說被限制自由等語（詳本院
    96年7 月31日審判筆錄）；證人即查獲警員甲○○於本院96
    年9 月11日審理時證稱：到海產店後，看到庚○○和被告等
    同坐在一圓桌，我們有問庚○○是何事，他說是債務糾紛，
    並表示不希警員介入，報警的線民是說有人從家裡帶庚○○
    到派出所，再到小吃店去等語（詳本院96年9 月11日審判筆
    錄），顯見證人庚○○從派出所至海產店、及在海產店內並
    無被人限制行動自由之情事，被告等之辯解，並非全屬無據
    。
  (三)綜上所述，證人庚○○即告訴人之指訴，既有瑕疵，而證人
    戊○○、丙○○、甲○○之證述，亦不足援為告訴人指訴事
    實之佐證。至於警製扣押筆錄、扣押物品目錄表、及扣案物
    證等，僅能證明被告等與告訴人確有債務糾紛，亦無從援為
    告訴人庚○○指訴遭妨害自由是否真實之佐證。此外，復查
    無其他積極證據足令本院確信被告確有公訴人所指妨害自由
    犯行，不能證明被告犯罪，按上所述，自應均為無罪諭知。
據上論斷，應依刑事訴訟法第301條第1項，判決如主文。
本案經檢察官丁○○到庭執行職務。
中    華    民    國    97    年    4     月    2     日
                  刑事第四庭審判長法  官  齊  潔
                                  法  官  何怡穎
                                  法  官  王慧惠
以上正本證明與原本無異。
如不服本判決應於收受本判決後10日內向本院提出上訴書狀，其
未敘述上訴理由者，並得於提起上訴後10日內向本院補提理由書
狀（均須按他造當事人之人數附繕本）「切勿逕送上級法院」。
中    華    民    國    97    年    4     月    2     日
                                  書記官  王月娥


司法院資訊處製作；財團法人民間司法改革基金會備份。
